臺灣宜蘭地方法院交通事件裁定　　　　100年度交聲字第158號
原處分機關　交通部公路總局臺北區監理所宜蘭監理站
異　議　人　陳玉真
即受處分人
上列異議人即受處分人因違反道路交通管理處罰條例案件，對於
原處分機關即交通部公路總局臺北區監理所宜蘭監理站中華民國
100年6月16日所為之處分（原處分案號：宜監字第裁43-Q000000
00號）聲明異議，本院裁定如下：
    主  文
原處分撤銷。
陳玉真不罰。
    理  由
一、原處分意旨略以：異議人即受處分人陳玉真於民國100年4月
    7日14時20分許，駕駛車牌號碼JG9-038號普通重型機車行經
    宜蘭縣礁溪鄉○○路與仁愛路交岔路口，為警舉發有「未戴
    安全帽」之違規行為。原處分機關調查後，認異議人「機器
    腳踏車駕駛人未依規定戴安全帽」之違規情節屬實，依道路
    交通管理處罰條例第31條第6項規定，裁處異議人罰鍰新臺
    幣（下同）500元云云。
二、異議意旨略以：伊於舉發當時確實有戴安全帽，並無原處分
    機關所認定之違規事實，為此爰於法定期間內聲明異議，請
    求撤銷原處分等語。
三、按法院受理交通事件，準用刑事訴訟法之規定，道路交通管
    理處罰條例第89條前段定有明文，是最高法院76年台上字第
    4986號判例「認定犯罪事實所憑之證據，雖不以直接證據為
    限，間接證據亦包括在內，然而無論直接或間接證據，其為
    訴訟上之證明，須於通常一般之人均不致有所懷疑，而得確
    信其為真實之程度者，始得據為有罪之認定，倘其證明尚未
    達到此一程度，而有合理之懷疑存在時，事實審法院復已就
    其心證上理由予以闡述，敘明其如何無從為有罪之確信，因
    而為無罪之判決，尚不得任意指為違法。」所揭示刑事訴訟
    法上法院認定事實之最重要原則之一－即認定被告有罪，就
    該有罪事實不能有任何之合理懷疑存在之原則，於法院審理
    行為人違反道路交通管理處罰條例案件時，當有其適用，易
    言之，法院於審理行為人違反道路交通管理處罰條例案件，
    當踐行完畢調查證據之程序後，為事實之認定時，如就原處
    分機關所認定之行為人違規事實仍有合理之訴訟上懷疑，而
    無法確信行為人確有該當於道路交通管理處罰條例各該處罰
    條文之構成要件事實時，此際即應依訴訟上之待證事實「倘
    有懷疑，則從被告之利益作解釋」之證據法則，作對受處分
    人有利之認定。
四、經查：
  (一)證人即舉發本件之警員方泓鈞於本院訊問時固證稱：伊當時
    於礁溪鄉○○路、大忠路路口攔檢異議人，伊在宜蘭縣礁溪
    鄉○○路巡邏，欲右轉大忠路，號誌為綠燈，異議人從伊的
    左側闖紅燈通過該路口，異議人的速度很快經過警車前方，
    就過去追異議人。伊示意異議人停車時，異議人立即停車，
    當時異議人表示係為了趕赴墳墓而闖紅燈，請求伊不要舉發
    。而伊認為異議人戴安全帽未繫上扣環屬實，故當下僅先開
    立未戴安全帽之舉發通知單等語（詳本院卷第17頁）。惟查
    依本件之舉發違反道路交通管理事件通知單所載，異議人之
    違規事實為「未戴安全帽」（詳本院卷第5頁），而非「未
    依規定戴安全帽」，就語意而言，舉發之事實並未包括有戴
    安全帽，但未繫好扣環之情形。且依證人方泓鈞所證稱：「
    （問：當時異議人有無戴安全帽？）我當下只有注意她有闖
    紅燈，因為她速度很快」等語（詳本院卷第17頁），則異議
    人既僅注意異議人是否有闖紅燈，故可知證人方泓鈞是否有
    注意異議人戴安全帽有無繫上扣環，並非無疑。再證人方泓
    鈞另證稱：「我當時追過去示意她停車時，她馬上停車了，
    當時安全帽有帶在頭上，但沒有繫上扣環，後來就拿下放在
    機車上，不是腳踏板就是機車坐墊上，應該是放在機車坐墊
    上。」等語（詳同上頁），則證人方泓鈞對異議人取下安全
    帽後之動作並未明白記憶，益見證人方泓鈞當時並未注意異
    議人戴安全帽之情形，是證人方泓鈞所述異議人有戴安全帽
    但未繫上扣環等語，尚難採信。
  (二)再經本院勘驗舉發之錄影紀錄，內容如下：「
    警員甲：為什麼要趕時間？
    異議人：不是啦，我就是要去墳墓那邊，要掃墓，ㄟ抱歉，
            好不好。
    警員甲：你證件給我看一下。
    異議人：好啦。
    警員甲：啊紅燈這樣子闖很危險啊（可見異議人旁邊機車上
            有一頂白色安全帽放置於機車椅墊上面）。
    異議人：我知道，我知道，我就要去墳墓那邊，要去拜，抱
            歉好嗎。
    警員甲：啊有這麼趕嗎？差一個紅綠燈？
    異議人：他們就在那裡等我啊。
    警員甲：來，證件我看一下。
    異議人：好不好，抱歉啦。
    警員甲：要不然你以後就要早一點出門啊，闖紅燈是很危險
            的事。
    異議人：我拿駕照給你看啦，我有駕照啦，喔，抱歉啦。
    警員甲：這是汽車的，機車的哩？
    異議人：機車的也在這裡面。
    警員甲：你行照我看一下。
    異議人：抱歉啦，先生，就是要去墳墓那裡拜拜，抱歉啦，
            喔ㄟ啊，抱歉啦。
    警員甲：小姐，你住那裡？
    異議人：我住這裡而已。
    警員甲：啊這個宜蘭市是？
    異議人：啊，我不是啦，我是住我們這裡啦，我又改了啦，
            這裡有沒有？住我們這裡而已…（聽不清楚）…，
            抱歉啦，我就…（聽不清楚）…。
    警員甲：…（聽不清楚）…你是否知道闖紅燈違規？
    異議人：我就…（聽不清楚）…不是啦…（聽不清楚）…。
    警員甲：來不及煞車？
    異議人：對啦，…（聽不清楚）…警察先生，拜託一下啦，
            好不好。
    警員甲：你覺得我如何處理比較好？啊，這都有錄影哩。
    異議人：…（聽不清楚）…拜託啦，警察先生，不要這樣子
            啦，不要開單啦，好不好，不要這樣子啦，我不是
            故意的啦，不要開單啦，好不好，好不好，先生…
            （聽不清楚）…。
    警員甲：不開，不開就不可能啊，…（聽不清楚）…。
    異議人：要不然你開一個…（聽不清楚）…。
    警員甲：我跟你說啦，闖紅燈你有承認啦喔？
    異議人：沒有啦，我是說我剛才…（聽不清楚）…。
    警員甲：我說你闖紅燈有承認啦喔。
    異議人：不是啦，我是說…（聽不清楚）…。
    警員甲：你有要承認嗎？
    異議人：啊？
    警員甲：闖紅燈你有承認嗎？
    異議人：要不然你把我開…（聽不清楚）…就好了。
    警員甲：我問你啦，你闖紅燈有要承認嗎？
    異議人：我剛才是有啦，抱歉啦。
    警員甲：有啦喔。
    異議人：抱歉啦。」等語（詳本院卷第24至26頁）。
    綜觀上開舉發情形，警員一再對異議人表示異議人有闖紅燈
    之事實，異議人則請求不要舉發，惟無警員向異議人表示異
    議人有未戴安全帽或未繫扣環之情事。如異議人確有未戴安
    全帽或未繫扣環之事實，何以警員在錄影紀錄中全無提及？
    是異議人所辯：其確實有戴安全帽，而警員一直要開單說其
    違規，後來在該處跟其說了很久，其覺得熱就將安全帽脫下
    放在機車座位上面等語（詳本院卷第15頁），非無可採。
五、綜上，證人方泓鈞之證詞有如上之瑕疵而未能採信。此外，
    復查無其他積極證據證明異議人確有原處分機關所指道路交
    通管理處罰條例第31條第6項「機器腳踏車駕駛人未依規定
    戴安全帽」之違規行為，揆諸上開說明，自應為有利於異議
    人之認定。從而，本件尚不能證明異議人有「未戴安全帽」
    之違規行為，原處分機關未察，遽對異議人為前開裁決，即
    難認為允當，是本院認異議人之異議為有理由，爰將原處分
    撤銷，改諭知異議人不罰，以資適法。
據上論斷，應依道路交通事件處理辦法第19條前段，裁定如主文
。
中    華    民    國    100    年    10    月    27    日
                  交通法庭法  官  張育彰
以上正本證明與原本無異。
如不服本裁定，應於裁定送達後5日內，向本院提出抗告狀。（
應附繕本）
                          書記官  陳靜宜
中    華    民    國    100    年    10    月    27    日